【裁判字號】    90,上易,858
【裁判日期】    901028
【裁判案由】    妨害公務
【裁判全文】
臺灣高等法院臺南分院刑事判決              九十年度上易字第八五八號      Ｇ
      上  訴  人
      即  被  告  乙  ○  ○
右上訴人因妨害公務案件，不服中華民國九十年四月二日臺灣嘉義地方法院九十年度
易字第二一五號第一審判決（起訴案號：臺灣嘉義地方法院檢察署九十年度偵字第八
○六號），提起上訴，本院判決如左：
      主      文
原判決撤銷。
乙○○對於公務員依法執行職務時，施強暴脅迫，處有期徒刑參月，如易科罰金，以
參佰元折算壹日。
      事      實
一、乙○○於民國（下同）九十年一月廿九日下午二時四十五分許，酒後前往嘉義縣
    警察局民雄分局民興派出所（下稱民興派出所）表示欲報案，惟拒絕表明案情，
    並胡言亂語，經值班警員甲○○勸導俟酒醒，再至派出所報案，乙○○乃離去。
    詎乙○○於同日下午二時五十五分許，又返民興派出所報案，經該所警員丙○○
    受理，訊問後發現乙○○所有ＩＨ—三三三五號小貨車，停放於民興派出所斜對
    面，且乙○○隨身攜有該小貨車鑰匙，警員丙○○乃懷疑乙○○酒後駕車，遂要
    求乙○○進行酒精濃度測試。乙○○非但拒絕測試，當場並以台語「你給人家幹
    、靠、垃圾、你白痴、懶鳥、幹、我幹你娘芝麻、齷齪、無恥、下流」等穢語，
    辱罵依法執行值班勤務警員甲○○及執行製作筆錄偵查犯罪職務警員丙○○（公
    然侮辱部分均未據告訴），復以腳踹踢警員、拍打派出所辦公室桌面、拉開手銬
    、毀損電線及插頭（毀損部分未據告訴），及以台語出言恫嚇稱：「今日此種行
    為我要你付出十倍」、「你今日把我銬這樣、非你死便我亡」、「你今日要付出
    代價」等語，對依法執行職務警員丙○○、甲○○施以強暴脅迫。
二、案經嘉義縣警察局民雄分局報請，臺灣嘉義地方法院檢察署檢察官偵查起訴。
      理      由
一、訊據上訴人即被告乙○○供承於酒後至民興派出所報案，以穢語對警員說「你給
    人家幹」、「幹，今日此種行為我要你付出十倍；你今天把我銬這樣，非你死便
    我亡；你今日要付出代價」等情。然否認有妨害公務犯行，辯稱：伊其前與民興
    派出所警員有恩怨，故當日伊至該派出所報案，警員未予受理，反遭警員以手銬
    銬起來，公報私仇，伊一時氣憤，始對警員，出言不遜。又伊因遭警扣上手銬，
    乃起掙扎，伊無以腳踢警員及拍打桌面情事云云。惟查：
二、右揭事實，已據案發時民興派出所警員甲○○、丙○○二人於偵查中證述甚詳（
    詳偵查卷十三至十五頁），核與證人即被告兒子周明龍於警訊證述情節相符，並
    有證人即民興派出所警員甲○○提出報告乙紙附卷可稽（詳警卷六頁）。即被告
    於偵審中均供承確有對警員口出穢語及出言恫嚇（詳偵查卷七至八頁、原審卷十
    二至十三頁）。又被告第二次返回民興派出所，斯時警員甲○○正服值班勤務，
    另警員丙○○對被告製作筆錄，亦屬依法執行偵查犯罪職務，被告竟對在民興派
    出所依法執行勤務警員甲○○、丙○○二人口出穢語並出言恫嚇脅迫，且被告以
    腳踹踢警員、出手拍打派出所辦公桌等行為，已據證人即警員甲○○當場錄影存
    證，有錄影帶乙捲及錄影帶解說譯文乙份在卷可證（詳警卷七至八頁、偵查卷三
    頁）。該錄影帶經本院勘驗結果，被告確有對依法執勤警員口出穢語及出言恫嚇
    行為，有本院勘驗筆錄乙份在卷（詳本院卷廿七之一頁）。被告辯稱，無以腳踢
    警員及拍打辦公桌，為卸責之詞，顯非可採。被告犯行，事證明確，堪以認定。
三、查被告於派出所對依法執行值班勤務警員甲○○，及依法執行製作筆錄偵查犯罪
    職務警員丙○○出言恫嚇脅迫，且出手拍打派出所辦公桌，腳踢值勤警員。核其
    所為，係犯刑法第一百三十五條第一項事中妨害公務罪。又被告對正在值勤警員
    出言辱罵，核其所為，係另犯刑法第一百四十條第一項當場侮辱公務員罪。被告
    係基於一個妨害公務犯意，以一行為同時當場侮辱值勤警員，及對依法執行職務
    警員施以強暴脅迫，觸犯構成要件不同罪名，為異種想像競合犯，應依刑法第五
    十五條規定，從一重論以事中妨害公務罪。公訴人認被告所犯二罪有牽連關係，
    尚有未洽，併此敘明。
四、原審以被告罪證明確，因予論罪科刑，固非無見；惟刑事審判之量刑，在於實現
    國家刑罰權分配正義，以契合人民法律感情，此所以刑法第五十七條明定科刑時
    應審酌一切情狀，尤應注意其所列各款事項，以為科刑輕重標準。查本件被告係
    因洒後至派出所報案，為警懷疑洒後駕車，欲對其進行酒精濃度測試，被告自認
    無酒後駕車行為，拒絕施測，始出言反抗。且本件警員欲對被告進行酒精濃度測
    試，乃因見被告所有小貨車停於派出所斜對面，身上復有小貨車鑰匙及酒味，始
    懷疑被告有酒後駕車行為，並非被告駕駛小貨車行進中為警查獲，如此情狀，被
    告拒絕酒測，當可理解。由此可見，被告在派出所言行無狀，非屬無故主動挑釁
    。被告犯行，係出有因，自值同情。原判決就此未加審酌，遽予量刑，即有失當
    。被告上訴意旨，仍執陳詞，否認犯罪，固無理由，然原判決既有上開可議之處
    ，即屬無可維持，自應由本院將原判決予以撤銷改判。爰審酌被告至警察機關滋
    事辱罵，藐視公權力，莫此為甚，及被告因自認無酒後駕車行為，始以無狀言行
    反抗，致妨害警員職務執行，及其犯後態度等一切情狀，量處如主文第二項所示
    之刑，又所處徒刑，如易科罰金，以三百元折算一日，以資懲儆。
據上論斷，應依刑事訴訟法第三百六十九條第一項前段、第三百六十四條，刑法第一
百三十五條第一項、第一百四十條第一項、第五十五條、第四十一條第一項前段，罰
金罰鍰提高標準條例第一條前段、第二條，判決如主文。
本案經檢察官羅清溪到庭執行職務
中    華    民    國      九十      年      十      月        廿八      日
                                  臺灣高等法院臺南分院刑事第五庭
                                      審判長法官  茆    臺    雲
                                            法官  蔡    長    林
                                            法官  董    武    全
右正本證明與原本無異。
不得上訴。
                                      法院書記官  黃    全    忠
中    華    民    國      九十      年      十      月         三       日
附錄本件論罪科刑法條全文：
刑法第一百三十五條第一項：
對於公務員依法執行職務時，施強暴脅迫者，處三年以下有期徒刑、拘役或三百元以
下罰金。
刑法第一百四十條第一項：
於公務員依法執行職務時，當場侮辱，或對於其依法執行之職務公然侮辱者，處六月
以下有期徒刑、拘役或一百元以下罰金。


司法院資訊處製作；財團法人民間司法改革基金會備份。
